最高法院刑事判決　　　　　　一○○年度台上字第一四一五號
上　訴　人　台灣高等法院台中分院檢察署檢察官　
被　　　告　吳哲嘉
上列上訴人因被告違反毒品危害防制條例案件，不服台灣高等法
院台中分院中華民國一００年一月十八日第二審判決（九十九年
度上訴字第二二二五號，起訴案號：台灣台中地方法院檢察署九
十八年度偵字第二六八０六號），提起上訴，本院判決如下：
    主  文
原判決撤銷，發回台灣高等法院台中分院。
    理  由
本件原判決以公訴意旨略以：被告吳哲嘉基於販賣海洛因之犯意
，於民國九十七年三月間，先透過張思秋（另案經第一審法院判
處有期徒刑三年十月確定）聯絡綽號「羽涵」之蔡珮妤，再由吳
哲嘉將海洛因交付予張思秋，並由張思秋搭乘不知情之張秋郎所
騎乘之機車，或由張秋郎獨自前往台中市○區○○路與文武街口
之「7-11便利商店」，交付海洛因予蔡珮妤共三次，日期各為九
十七年三月十二日、二十四日、二十五日，每次價金均為新台幣
（下同）一千元。嗣於九十七年四月八日晚間七時二十分許，警
方在台中縣神岡鄉（已改判為台中市神岡區○○○路二十八之二
號執行搜索時，在張思秋之身上扣得海洛因七小包、行動電話一
支（序號：000000000000000，內含門號000
0000000號電話SIM 卡一張）等物品，始循線查獲，因認
被告與張思秋共同涉犯毒品危害防制條例第四條第一項之販賣第
一級毒品罪嫌。惟經審理結果，認不能證明被告犯罪，因而撤銷
第一審所為關於被告在九十七年三月十二日及同年月二十四日販
賣第一級毒品部分之科刑判決，改判諭知被告無罪，及維持第一
審就被告被訴於九十七年三月二十五日販賣第一級毒品部分諭知
被告無罪之判決，駁回檢察官此部分在第二審之上訴，固非無見
。
惟按：證據之證明力，固應由事實審法院依其職權，本於確信自
由判斷，然其自由判斷職權之行使，不得違背經驗及論理法則，
否則即屬採證違背證據法則。又所謂「補強證據」，係指除該供
述本身外，其他足以佐證該供述確具有相當程度真實性之證據而
言，所補強者，不以事實之全部為必要，祇須因補強證據與該供
述相互印證，依社會通念，足使犯罪事實獲得確信者，即足當之
。本件證人張思秋於檢察官偵查中證稱：「羽涵（指蔡珮妤，下
同）打來是請我幫她去調毒品（有海洛因、安非他命），她叫我
幫她調三次毒品，但這三次都調到海洛因給羽涵，我請張秋郎載
我（到）大雅路與文武街口7-11商店。」「羽涵用０九五四號電
話（打）給我時，我就會打0000000000電話問阿嘉（
指被告，下同）有無海洛因，我有幫羽涵向阿嘉拿過三次海洛因
。」等語（見偵字第九０四二號影印卷第十一、十三頁）。證人
張秋郎（即張思秋之弟）於警詢時證稱：「（你自三月份至今送
幾次海洛因毒品給何人？）僅三次，均送至我姐姐張思秋朋友『
羽涵』住居所台中市○區○○路與文武街口7-11附近。」等語（
見警卷第二十頁）；於檢察官偵查中證稱：「我和張思秋一起去
過大雅路與文武街口的7-11商店。」「張思秋說羽涵要找她，我
就載她過去，……張思秋會先用衛生紙或煙盒交給我放在我的口
袋，張思秋下車再跟我拿走。」等語（見偵字第九０四二號影印
卷第九頁）；於第一審證稱：「（這三次是如何載你姐過去？）
從吳哲嘉那邊過去的，當時有住吳哲嘉那邊。」等語（見第一審
卷第一一二頁）。而證人蔡珮妤於第一審證稱：「（張思秋有幫
被告三次在大雅路附近的便利商店把海洛因毒品交給妳，她說你
向阿嘉買的，她有指認妳，對她講的筆錄是否屬實？）她講的對
，我住在大雅路與文武街口7-11樓上，都是張思秋拿給我，她弟
弟跟她一起去。」「（妳有無直接向被告聯絡拿海洛因？）有，
他叫別人給我次數比較少，他直接拿給我比較多。」「（剛才提
示張思秋筆錄，妳跟她買毒品沒有拿錢給她，她說她會叫阿嘉跟
妳收，後來阿嘉有去跟妳收嗎？）張思秋也有跟我收過錢，被告
也有跟我收過錢，我跟他買東西就有拿錢給被告，海洛因天天用
，不用就會睡不著，張思秋被抓，阿嘉就跟我拿過錢，我幾乎每
天固定拿一千元的海洛因，被告如果沒有空拿過來，他也會叫別
人拿過來。」「（張思秋筆錄中三月十二日她也有拿過一次，是
否正確？）我只記得我有拿過二、三次。」「二次都是在7-11，
另一次在那裡我忘了。」等語（見第一審卷第八十九、九十一至
九十二頁），而其為警查獲時經採集其尿液送驗結果，亦呈嗎啡
陽性反應，有尿液檢驗報告在卷可憑（見偵字第四九０五號影印
卷第十三頁背面）。原判決對於公訴人所指之共同正犯張思秋，
及向被告購買毒品之蔡珮妤所為前揭不利於被告之供述，並未與
卷內上開其他不利於被告之證據資料，為全面之觀察，並詳加勾
稽、參互審認，究明經綜合判斷之結果，是否得使被告被訴之犯
罪事實獲得確信；乃竟祇就各該證據為片面、割裂之評價（見原
判決第五至十頁，理由五），遽認不能證明被告犯罪，難謂已符
採證法則，而仍不足以成定讞。檢察官上訴意旨執以指摘，非無
理由，應認原判決有撤銷發回之原因。
據上論結，應依刑事訴訟法第三百九十七條、第四百零一條，判
決如主文。
中    華    民    國  一○○  年    三    月  二十四  日
                      最高法院刑事第七庭
                          審判長法官  邵  燕  玲  
                                法官  李  伯  道  
                                法官  孫  增  同  
                                法官  李  嘉  興  
                                法官  徐  昌  錦  
本件正本證明與原本無異
                                      書  記  官  
中    華    民    國  一○○  年    三    月  三十一  日
                                                      Ｅ